---
title: "Taller de crear packages"
author: "Lluís Ramon"
date: "9 de juliol de 2015"
output: ioslides_presentation
---

## Índex

* Parts bàsiques
* Documentació amb Roxygen2
* Afegir dades, NEWS, vignette
* Incloure codi Java i/o C++
* Test amb el package testthat
* Control de versions amb git i github

## Referències

* [Writing R Extensions](http://cran.r-project.org/doc/manuals/r-release/R-exts.html) (_help.start()_)
* [R packages, H. Wickham](http://r-pkgs.had.co.nz/)
* [Developing Packages with RStudio](http://www.rstudio.com/ide/docs/packages/overview)
* [Crear packages de forma fàcil amb RStudio](https://rugbcn.wordpress.com/2013/04/28/crear-packages-de-forma-facil-amb-rstudio-2/)

## Les parts bàsiques

* __DESCRIPTION__: Informació bàsica del package
* __NAMESPACE__: Gestió de les funcions a importar o exportar
* __\\man__: On s'inclou la documentació
* __\\R__: On s'inclouen les funcions

## El fitxer __DESCRIPTION__

<table summary="" class="cartouche" border="1"><tr><td>
<div class="smallexample">
<pre class="smallexample">
Package: rugbcn
Version: 0.0-1
Date: 2015-07-09
Title: El primer package a rugbcn
Authors@R: c(person(&quot;Lluis&quot;, &quot;Ramon&quot;, role = c(&quot;aut&quot;, &quot;cre&quot;),
		     email = &quot;lluis.ramonr@some.domain.net&quot;),
	      person(&quot;Aleix&quot;, &quot;Ruiz de Villa&quot;, role = &quot;aut&quot;))
Author: Lluis Ramon [aut, cre],
  Aleix Ruiz de Villa [aut]
Maintainer: Lluis Ramon &lt;lluis.ramonr@some.domain.net&gt;
Depends: R (&gt;= 3.1.0), ggplot2
Imports: ggmap
Suggests: MASS
Description: Explicacio mes detallada del que fa el teu package. 
             Perque pot ser util, que permet fer i com.
License: GPL (&gt;= 2)
</pre></div>
</td></tr></table>

## El fitxer __NAMESPACE__

<!-- Prior to R 2.14.0, namespaces were optional in packages: a default namespace was generated on installation in 2.14.x and 2.15.x. As from 3.0.0 a namespace is mandatory. -->

Gestió de les funcions a importar o exportar

* `export(function)`
* `import(pkg)`
* `importFrom(pkg, function)`

## Els fitxers de documentació

* Acaben amb ```.Rd``` _(R documentation)_
* Llenguatge de marques propi semblant a LaTeX
* Tags per cada secció amb el nom
    * `\name`, `\alias`, `\title`, `\arguments`, 
    * `\description`, `\examples`, `\usage`
* Per exemple: `\title`_{Quadrat d'un vector d'elements}_
* Es simplifica amb el package Roxygen2

## Crear un package amb RStudio

- File -> New Project -> New Directory -> R Package Type

<img src = https://support.rstudio.com/hc/en-us/article_attachments/201330058/Screen_Shot_2015-03-19_at_3.37.17_PM.png width = "400">

## Exercici

* Crear el primer package amb un RStudio project
* Documentar el DESCRIPTION. Afegir packages a Import i Depends.
* Afegir una funció d'R
* Documentar la funció
* Actualitzar el NAMESPACE
* Build del package. Prova les funcions i mira la documentació.
* __Extra__: Executa __search()__. Hi ha els packages d'Imports o Depends? 

## Package Roxygen

* Documentació junt amb el codi
    + Menys incoherències entre documentació i codi
    + Més fàcil de mantenir la documentació
* Evita deixar tota la documentació al final
* Actualitza automàticament el NAMESPACE

## Funcionament

* La documentació va precedida per ```#'```
* Els tags del ```.Rd``` tenen equivalents de l'estil ```@tag```
* Per exemple, `\description` passa a ser `@description`
* Configurar RStudio per generar documentació amb Roxygen2
* Build -> Configure Build Tools

<img src = https://support.rstudio.com/hc/en-us/article_attachments/201405067/Screen_Shot_2015-03-26_at_3.23.55_PM.png width = "400">

## Funcions comunes

* `@name` nom de la funció
* `@title` títol de la funció
* `@param` nom i explicació dels paràmetres
* `@author` autor de la funció
* `@note` aclariments o informació complementaria de la funció
* `@export` funció a exportar al NAMESPACE
* `@import` funcions o packages a importar al NAMESPACE
* `@examples` exemples del funcionament de la funció
* `@return` explicació del resultat de la funció

## Caràcters i text especials

Relacionats amb tag de roxygen, comentari o escapament de $\\LaTeX$

* Per afegir `@` usar `@@`.
* Per afegir `%` usar `\% `.
* Per afegir `\` usar `\\`.

Incloure negreta, enllaços, codi, etc.

* Per exemple: `\bold`, `\code`, `\url`, etc
* Totes les comandes al [Writing R Extensions:Marking-text](http://cran.r-project.org/doc/manuals/r-release/R-exts.html#Marking-text)

## Data

* Carpeta nova `\data`
* Afegir dades en un `.RData`, `.txt`, `.csv`, `.R`
* Recomanable fer servir `.RData`
* Es carreguen amb la funció `data`
* Per exemple: `data("mtcars")`

## Documentar les dades

* Afegir-ho com a fitxer codi R
* Acabar-ho amb el nom del dataset. Abans `@docType` data
* No afegir `@export`

```{r, eval = FALSE}
#' Mil primers quadrats
#' 
#' Dataset que conte els primers mil quadrats
#' 
#' @format Un vector de longitud mil
#' @source \url{http://www.origen.milQuadrats.cat}
"milQuadrats"
```

## Documentar el package

* No obligatori però recomanable
* Crear un fitxer `nom-package.R`
* Afegir `@docType` package
* Afegir `NULL` al final
* Lloc adequat per incloure `imports`

```{r, eval = FALSE}
#' Quadrat
#' 
#' @name quadrat
#' @import ggplot2
#' @docType package
#' @aliases quadrat quadrat-package
NULL
```


## El fitxer NEWS

* Afegir fitxer amb nom NEWS a l'arrel
* Sense extensió
* Utilitzar la funció `news(package = "pkgName")`

## Vignette

* Crear una carpeta `\vignettes`
* Opció vignettes amb Sweave `.Rnw`
* Opció vignettes amb [Rmarkdown i knitr](http://yihui.name/knitr/demo/vignette/) `.Rmd`:
    * Cal afegir `VignetteBuilder: knitr` a DESCRIPTION
    * Cal afegir `Suggests: knitr` a DESCRIPTION 
    * Cal afegir el següent codi al `.Rmd`
```{r, eval = FALSE}
<!-- %\VignetteEngine{knitr::rmarkdown}
     %\VignetteIndexEntry{tutorial_name} -->
```
* Fer un `Build Source` -> Install `package_name.tar.gz`.
* `browseVignettes(package = 'package_name')`

<!-- http://stackoverflow.com/questions/12325223/where-to-put-package-vignettes-for-cran-submission
Sembla que has de fer un source i instal·lar-lo manualment
-->

## Exercici

* Actualitzar el codi amb roxygen2
* Afegir dades al package
* Documentar les dades amb roxygen2
* Crear el fitxer de documentació del package
* __Extra__: Afegir un fitxer NEWS
* __Extra__: Afegir una vignette simple

## Incloure codi en JAVA

* Bona referència: [helloJavaWorld package](http://cran.r-project.org/web/packages/helloJavaWorld/index.html)
* Usar la llibreria [rJava](http://cran.r-project.org/web/packages/rJava/index.html)
* Afegir els `.jar` files a `inst/java`
* La documentació dels fitxers `java`
* Afegir funció d'R `.onLoad`:
```{r, eval = FALSE}
.onLoad <- function(libname, pkgname) {
  # Load Java dependencies (all jars inside the java subfolder)
  .jpackage(name = pkgname, jars = "*")
}
```
* Utilitzar funcions `.jnew` i `jcall` per cridar les funcions dels `.jar`

## Incloure codi en C++

* Al crear package seleccionar el tipus `w/ Rcpp`
* Si tens algun dubte pregunta Aleix o Roc.

## Package testhat

<!-- * Alternatives RUnit i svUnit. -->

* Detallat a l'article de [R-Journal](http://journal.r-project.org/archive/2011-1/RJournal_2011-1_Wickham.pdf)
* Scripts en R i comencen per `test-`.
* Guardar-los a la carpeta `tests/testthat`. 
* Funcions `test_that` i `expect_XXX`.
    * On XXX: `equal`, `error`, `is`, `true`, `null`, etc.
* Per exemple:

```{r, eval = FALSE}
test_that("Funcionament correcte calQuadrat", {
  expect_equal(calQuadrat(1), 1)
  expect_equal(calQuadrat(2), 4)
})

test_that("Error quan passes no numeric arguments", {
          expect_error(calQuadrat("a"))
})

```


## Control de versions

* [git](https://git-scm.com/)
    * Dissenyat per Linus Torvalds
    * Usat pel desenvolupament de Linux
    * Fa copies només dels canvis
    * Mantens tot l'històric de canvis
* [github](https://github.com/): Servei al núvol de git
* Per aprendre git i github curs on-line [Try-github](https://try.github.io/levels/1/challenges/1)
* RStudio [integra git](https://support.rstudio.com/hc/en-us/articles/200532077-Version-Control-with-Git-and-SVN), dins opcions de projectes, inclosos els packages.


## Gracies

### Lluís Ramon

<link href="http://maxcdn.bootstrapcdn.com/font-awesome/4.2.0/css/font-awesome.min.css" rel="stylesheet">

<p><i class="fa fa-twitter fa-lg fa-fw"></i> <a href="https://twitter.com/LluisR_Tgn" target="_blank">@LluisR_Tgn</a></p>
<p><i class="fa fa-github fa-lg fa-fw"></i> <a href="https://github.com/LluisRamon" target="_blank">@LluisRamon</a></p>
<p><i class="fa fa-linkedin fa-lg fa-fw"></i> <a href="https://www.linkedin.com/in/lluisramon" target="_blank">lluisramon</a></p>

<br>
